【裁判字號】    99,消債更,135
【裁判日期】    990519
【裁判案由】    聲請更生程序
【裁判全文】
臺灣高雄地方法院民事裁定           99年度消債更字第135號
聲  請  人  甲○○
代  理  人  楊啟志律師
上列當事人因消費者債務清理事件聲請更生，本院裁定如下：
    主  文
聲請人即債務人甲○○自中華民國九十九年五月十九日下午四時
起開始更生程序。
命司法事務官進行本件更生程序。
    理  由
一、聲請意旨略以：聲請人積欠中國信託商業銀行股份有限公司
    （下稱中信銀行）等債權人無擔保債務共計新臺幣（下同）
    3,441,632 元，而有不能清償債務情事。嗣於消費者債務清
    理條例（下稱消債條例）頒布後，聲請人曾向最大債權銀行
    中信銀行申請前置協商，經該銀行於民國98年4 月29日以聲
    請人未能接受顯足以負擔之還款方案為由，而拒絕與聲請人
    協商，並發給前置協商不成立通知書。惟聲請人目前每月薪
    資收入為20,000元，每月可償還金額為8,500 元。又聲請人
    無擔保或無優先權之債務總額未逾1,200 萬元，復未經法院
    裁定開始清算程序或宣告破產，爰聲請准予更生等語。
二、按債務人不能清償債務或有不能清償之虞者，得依本條例所
    定更生或清算程序，清理其債務，消債條例第3 條定有明文
    。經查：
  (一)聲請人自98年5 月1 日起迄今，任職於上齡機電有限公司擔
    任空調技師助理員，每月薪資為20,000元乙節，有卷附員工
    職務證明書及收入切結書為證（見本院卷第111 頁、第63頁
    ），再參諸聲請人96年間申報之收入為5,369 元，97年間申
    報之收入則為3,366 元等情，有聲請人96及97年度綜合所得
    稅各類所得資料清單可憑（見本院卷第21至22頁）以觀，堪
    認聲請人主張其目前每月入為20,000元，尚屬可採。
  (二)另關於聲請人本人每月之必要生活費用部分，並未提出全部
    憑證以資證明，無從審酌是否均屬必要之費用，此部份因消
    債條例之立法目的，係為使不幸陷入經濟困境之人得以清理
    債務、重建生活，並在清理過程中能保有符合人性尊嚴之最
    低基本生活，而非維持債務人過去慣常之寬裕生活，是以如
    任由聲請人主張其基本生活費用及扶養費用之數額，將造成
    揮霍無度以致清償能力降低，反而易使更生程序無從進行。
    因此，本院參酌聲請人係設籍並居住高雄山市○○區○○路
    218 號11樓，有聲請人之戶籍謄本為憑（見本院卷第15至16
    頁），認聲請人主張之必要生活費用，應以內政部所公告之
    99年度高雄市每人每月最低生活費用11,309元為限。是以，
    聲請人主張其每月必要費用為10,000元（見本院卷第11頁費
    用支出表），既未逾上開高雄市最低生活標準，自堪認均屬
    必要費用。準此，聲請人目前每月平均收入僅20,000元，於
    扣除每月最低之必要生活費用10,000元後，每月僅餘10,000
    元，縱全數用以清償聲請人前揭所負債務，清償債務所需之
    月份，將長達344 個月（3,441,632 元÷10,000元＝344 ）
    ，足認聲請人有不能清償債務之虞，自符消債條例第3 條所
    定聲請更生之要件。
  (三)又聲請人因積欠中信銀行等債權人無擔保債務共計3,441,63
    2 元，經向最大債權銀行中信商銀申請協商，經該銀行以聲
    請人未能接受顯足以負擔之還款方案等情，有債權人清冊、
    前置協商不成立通知書、財團法人金融聯合徵信中心當事人
    綜合信用報告、債務清理條例前置協商專用債權人清冊各1
    份可佐（見本院卷第8 至9-1 頁、第13頁、第41至52頁、第
    17至20頁），堪認屬實。惟按消債條例第151 條第1 項、第
    153 條規定，「債務人對於金融機構因消費借貸、自用住宅
    借款、信用卡或現金卡契約而負債務，在聲請更生或清算前
    ，應提出債權人清冊，以書面向最大債權金融機構請求協商
    債務清償方案，並表明共同協商之意旨」、「自債務人提出
    協商請求之翌日起逾30日不開始協商，或自開始協商之翌日
    起逾90日協商不成立，債務人得逕向法院聲請更生或清算」
    ，而前揭條文之立法理由謂，為使債務人得自主解決其債務
    ，而設消債條例第151 條第1 項規定，又為免協商程序延滯
    影響債務人清理債務，故規定如債權人遲不開始協商或債務
    清償方案遲未能協商成立，應許債務人逕向法院聲請更生或
    清算，以儘速清理債務，早日重建經濟生活，爰設消債條例
    第153 條規定等語，足見消債條例之立法意旨係為兼顧債權
    人、債務人雙方之利益，對陷於經濟上困境之消費者，允其
    於消債條例施行後，得選擇以重建型之更生程序或清算型之
    清算程序清理其債務，藉以妥適調整債務人與債權人及其他
    利害關係人間之權利義務關係，保障債權人獲得公平受償，
    並謀求消費者經濟生活之重建復甦機會，故債務人於申請前
    置協商前之消費態樣如何，非屬判斷債務人得否進入更生程
    序之要件，僅債務人確處於經濟上困境，而有不能清償債務
    情事，即得允其經此更生程序清理債務。本件債權銀行既已
    拒絕與聲請人進行前置協商，揆諸前引規定，聲請人自得逕
    向法院聲請更生。
三、末按，「法院開始更生程序之裁定，應載明其年、月、日、
    時，並即時發生效力」、「法院裁定開始更生或清算程序後
    ，得命司法事務官進行更生或清算程序，必要時得選任律師
    、會計師或其他適當之自然人或法人一人為監督人或管理人
    」，消債條例第45條第1 項、第16條第1 項分別定有明文。
    查，聲請人積欠上開無擔保債務，未達1,200 萬元，而以聲
    請人收入非高之情況，顯不能完全清償債務，已如前述。此
    外，本件復查無聲請人有何消債條例第6 條第3 項、第8 條
    或第46條各款所定駁回更生聲請之事由存在，則本件更生聲
    請，即屬有據，應予准許，並依上開規定命司法事務官進行
    本件更生程式。
四、依消費者債務清理條例第11條第1 項、第45條第1 項、第16
    條第1 項，裁定如主文。
中    華    民    國    99    年    5     月    19    日
                  民事第五庭  法  官  李育信
上為正本係照原本作成。
本件不得抗告。
本裁定已於99年5月19日下午4時公告。
中    華    民    國    99    年    5     月    19    日
                              書記官  林玉珊

司法院資訊處製作；財團法人民間司法改革基金會備份。
